【裁判字號】    95,交上易,151
【裁判日期】    950811
【裁判案由】    過失傷害
【裁判全文】
臺灣高等法院刑事判決               95年度交上易字第151號
  上  訴  人
  即  被  告  甲○○
                      5號
上列上訴人因過失傷害案件，不服臺灣桃園地方法院94年度交易
字第219號，中華民國 94年12月22日第一審判決（起訴案號：臺
灣桃園地方法院檢察署94年度偵字第7659號），提起上訴，本院
判決如下：
    主  文
上訴駁回。
甲○○緩刑年。
    事  實
一、甲○○於民國（下同）94年 2月24日16時30分許，在桃園縣
    某處飲用酒類，迄至94年 2月24日16時40分許，明知其飲用
    之酒量已達不能安全駕駛動力交通工具之狀態（甲○○服用
    酒類不能安全駕駛動力交通工具而駕駛部分，業經臺灣桃園
    地方法院94年10月21日94年壢交簡字第 873號判決判處拘役
    40日確定），猶駕駛車牌號碼： Z8-0163號之自用小客車，
    沿桃園縣桃龍潭鄉○○路往龍潭方向行駛欲至臺北縣三重市
    。嗣於94年 2月24日17時許，行經因道路減縮而屬未劃標線
    之桃園縣龍潭鄉○○路○段219號前時，本應注意在未劃標線
    路段時應靠右行駛，而依當時為日間，視距良好、柏油路面
    無缺陷及障礙物，雙向可以會車，並無不能注意之情事，詎
    甲○○因飲酒過量致其注意力、判斷力、操控車輛之能力均
    劣於平時，而疏未注意在未劃線路段應靠右行駛，仍駕駛車
    輛行駛於道路中間，以致與由對向駛來而由乙○○所駕駛車
    牌號碼：MV-922號營業大貨車發生碰撞，致乙○○受有左橈
    骨骨折及左手第四掌骨骨折之傷害。甲○○於肇事後未被有
    偵查犯罪職權之機關或公務員發覺前，即主動向據報到場處
    理之桃園縣政府警察局交通隊警員坦承肇事，並接受裁判。
    而經警檢測其吐氣酒精濃度達每公升零點五八毫克。
二、案經乙○○訴由桃園縣警察局平鎮分局報請臺灣桃園地方法
    院檢察署檢察官偵查起訴。
    理  由
一、訊據上訴人即被告甲○○供承有於上揭時地飲用酒類後，駕
    駛車牌號碼 Z8-0163號自小客車行經上述肇事路段時，因未
    注意儘靠車道右側行駛，致與對向駛來由告訴人乙○○所駕
    駛車牌號碼MV-922號營業大貨車發生碰撞，致告訴人乙○○
    因而受有左橈骨骨折及左手第四掌骨骨折之傷害等事實，核
    與告訴人乙○○於偵、審時指訴如何於上開時地發生肇事之
    情節相符，並有桃園縣警察局道路交通事故現場圖、桃園縣
    警察局道路交通事故調查報告表、酒精濃度檢測單、刑法第
    185條之3案件觀察紀錄表、桃園縣警察局舉發違反道路交通
    管理事件通知單及桃園縣警察局汽車駕駛人酒後生理協調平
    衡檢測紀錄卡等各 1份，暨現場與車損照片14幀（見偵查卷
    第5、6、16至22頁、35頁）及告訴人徐文受有上述傷害之長
    庚紀念醫院診斷證明書 1份、新國民綜合醫院乙種診斷證明
    書1份及敏盛綜合醫院龍潭分院診斷證明書1份（見偵查卷第
    33頁、原審卷第48、49頁）等在卷可稽，而依卷附道路交通
    事故現場圖及照片所示，肇事路段屬明顯彎道，且因道路縮
    減結果，變更為未劃標線道路，本件事故發生後告訴人車輛
    車身大部分停放在白實線道路邊線外，並進入白斜線避讓區
    塊內，車輛左側車頭及左側前半段車身受有損害，而被告車
    輛則斜橫在道路中間，車頭左側受損嚴重，足證被告駕車行
    駛至肇事路段時顯未儘靠右行駛，訊據被告於偵查時供稱：
    伊當時沒有注意到該處道路已減縮，仍照原來車道駕駛車輛
    ，發生碰撞後，雙方車輛往左推擠約伊車輛 1個車身之距離
    等語；告訴人張文旺於原審法院審理時亦證稱：伊駕駛車輛
    行經肇事地點彎道，就看見被告駕駛車輛衝出來，伊車輛車
    頭即往右閃躲、避讓，但被告所駕駛之車輛車頭還是撞上來
    等語，是本件被告駕車行經肇事路段時若亦儘靠車道右側行
    駛，則二車當不致發生碰撞，綜上所述，被告行經上開肇事
    路段時，未儘靠車道右側行駛，致與由對向駛來而由告訴人
    乙○○所駕駛之營業大貨車發生碰撞為本件車禍肇事之原因
    ，應堪認定。
二、查本件車禍發生後經警對被告進行酒精濃度測試，發現其呼
    氣酒精濃度達每公升 0.58毫克，有酒精濃度檢測單1份在卷
    可參，茲依道路交通安全規則第114條第2款規定，汽車駕駛
    人飲用酒類或其他類似物後吐氣所含酒精濃度超過每公升0.
    25毫克或血液中酒精濃度超過百分之0.05以上者，本已不得
    駕車，詎被告竟於酒後仍駕駛汽車，其注意力、判斷力及超
    控汽車能力已較一般人為遜﹔而依卷附之道路交通事故現場
    圖所示，桃園縣龍潭鄉○○路 ○段往龍潭方向之道路，原係
    劃有分向線之雙向二線道道路，惟於行至本件肇事地點即桃
    園縣龍潭鄉○○路○段219號前，因道路縮減結果，變更為未
    劃標線道路，則依道路交通安全規則第95條第 1項前段規定
    ，汽車行駛於未劃標線之道路，應靠右行駛，而依卷附之道
    路交通事故調查報告表所載，本件車禍發生時為日間，視距
    良好、柏油路面無缺陷及障礙物，並無不能注意之情事，詎
    被告竟因其己身飲酒過量致其注意力、判斷力、操控車輛之
    能力均劣於平常，復於駕駛車輛行至上開肇事路段時，疏未
    注意於道路減縮並未劃標線時，應即儘靠車道右側行駛，致
    與由對向駛來而由告訴人乙○○所駕駛之營業大貨車發生碰
    撞，肇致告訴人乙○○受有上述受傷，其就本件車禍之發生
    自有過失，而被告之過失行為與告訴人乙○○所受傷害間，
    並有相當因果關係，事證明確，被告犯行，應堪認定。
二、核被告所為，係犯刑法第284條第1項前段之過失傷害罪。而
    查被告係酒醉駕車致告訴人受傷，應依道路交通管理處罰條
    例第 86條第1項之規定，加重其刑。又被告於肇事後未被有
    偵查犯罪職權之機關或公務員發覺前，即向前往處理之桃園
    縣警察局交通隊警員坦承肇事而接受裁判等情，此據被告供
    述在卷，並有桃園縣警察局道路交通事故肇事人自首情形紀
    錄表乙份在卷可稽（見偵查卷第26頁），另查被告行為後，
    刑法第62條前段就自首原規定「對於未發覺之罪自首而受裁
    判者，減輕其刑。」，惟依94年1月7日修正公佈，95年 7月
    1 日施行之刑法第62條前段則規定「對於未發覺之罪自首而
    受裁判者，得減輕其刑。」，依刑法第2條第1項規定，比較
    新、舊法結果，應適用較有利之行為時即修正前刑法第62條
    之規定，減輕其刑，並依法先加重後減輕之。又刑法第 284
    條第1項所定罰金刑部分，依罰金罰鍰提高標準條例第1條第
    1 項前段規定，原規定就其原定數額提高十倍，茲依刑法施
    行法第1條之1規定中華民國94年1月7日刑法修正施行後，刑
    法分則編所定罰金之貨幣單位為新臺幣，而94年1月7日刑法
    修正時，刑法分則編未修正之條文定有罰金者，自94年1月7
    日刑法修正施行後，就其所定數額提高為三十倍。本次94年
    1月7日刑法修正時，刑法第284條第1項並未為修正，而依上
    揭規定，就罰金刑部分之貨幣單位改為新台幣，因而就其所
    定罰金數額提高為三十倍，惟實際上刑法第284條第1項過失
    傷害罪之構成要件及法定刑並未變更，自無有利或不利而為
    新舊法比較適用之問題，均附此敘明。原審以被告上述犯行
    ，事證明確，援引刑法第284條第1項前段、修正前刑法第62
    條前段、第41條第 1項前段、道路交通管理處罰條例第86條
    第1項及修正前罰金罰鍰提高標準條例第1條前段、第 2條之
    規定，並審酌被告之素行、過失程度、告訴人所受傷勢及犯
    罪後之態度等一切情狀，量處有期徒刑 5月。而查被告行為
    後，刑法第41條業已修正，並於於94年2月2日經總統公布，
    於95年7月1日施行，修正前刑法第41條第 1項前段規定：「
    犯最重本刑為5年以下有期徒刑以下之刑之罪，而受6個月以
    下有期徒刑或拘役之宣告，因身體、教育、職業、家庭之關
    係或其他正當事由，執行顯有困難者，得以1元以上3元以下
    折算一日，易科罰金。」，又行為人行為時之易科罰金折算
    標準，依修正前罰金罰鍰提高標準條例第 2條前段（現已刪
    除）規定，就其原定數額提高為100倍折算1日，則被告行為
    時之易科罰金折算標準，應以銀元300元折算1日，經折算為
    新臺幣後，應以新臺幣900元折算為1日。惟95年7月1日修正
    公布施行之刑法第 41條第1項前段則規定：「犯最重本刑為
    五年以下有期徒刑以下之刑之罪，而受六個月以下有期徒刑
    或拘役之宣告者，得以新臺幣一千元、二千元或三千元折算
    一日，易科罰金。」，比較修正前後之易科罰金折算標準，
    以95年7月1日修正公布施行前之規定，較有利於被告，原審
    因而並依修正前刑法第 41條第1項前段規定，諭知易科罰金
    之折算標準，經核認事用法，並無不合，至被告行為後，法
    律有變更者，依修正前刑法第2條第1項之規定，以適用裁判
    時法為原則，如行為時法有利於行為人，則例外適用行為時
    法﹔依修正後刑法第2條第1項規定，以適用行為時法為原則
    ，惟如裁判時法有利於行為人，則例外的適用裁判時法。以
    往實務見解，認原判決未及比較適用新舊法時，上訴後，雖
    比較結果以舊法有利於行為人，而原判決別無其他撤銷事由
    ，仍應由本院以此為由撤銷改判。惟修正後之規定係以適用
    行為時法為原則，因此原判決雖未及此比較適用，然上訴本
    院後，經比較新舊法，行為後之法律並非較有利於行為人，
    仍應適用行為時法，則原判決適用行為時法即無不當，自不
    構成撤銷之事由，附此敘明。被告上訴意旨指摘原審量刑過
    重，尚難認有理由，應予駁回。而查被告前未曾受有期徒刑
    以上刑之宣告，有本院被告前案紀錄表在卷可稽，素行良好
    ，此次駕車行進中，因一時虞疏，不慎與告訴人乙○○駕駛
    之營業大貨車發生碰撞肇致本件事故，然告訴人乙○○所受
    之傷害並非嚴重，且被告於原審法院判決後上訴本院前已與
    告訴人乙○○達成和解，賠償告訴人乙○○新台幣12萬元，
    有雙方簽具之調解筆錄影本乙份在卷可參，而被告經此罪刑
    之宣告，爾後當知所警惕，諒無再犯之虞，而查被告行為後
    ，95年7月1日公佈施行之刑法第74條第 1項就緩刑條件修正
    為：「一、未曾因故意犯罪受有期徒刑以上刑之宣告者。二
    、前因故意犯罪受有期徒刑以上刑之宣告，執行完畢或赦免
    後，五年以內未曾因故意犯罪受有期徒刑以上刑之宣告者。
    」，就之前曾因過失犯罪而受有期徒刑以上刑之宣告者，嗣
    再犯罪者仍得受緩刑之宣告，經比較新、舊法結果，修正後
    緩刑之規定固較有利於被告，惟被告前未曾受有期徒刑以上
    之罪，不論依修正前或修正後刑法第74條之規定，均得宣告
    緩刑，對被告而言並無有利或不利之情形，並依被告上揭自
    首及易科罰金均適用修正前刑法之相關規定，暨依法律適用
    不宜割裂原則，是本院認被告所受本件刑之宣告以暫不執行
    為適當，並依修正前刑法第74條第1項之規定，宣告緩刑3年
    ，以啟自新。
據上論斷，應依刑事訴訟法第368條、修正前刑法第74條第1項，
判決如主文。
本案經檢察官陳明光到庭執行職務。
中    華    民    國    95    年    8    月    11    日
                  刑事第五庭    審判長法  官  張傳栗
                                      法  官  林明俊
                                      法  官  陳世宗
以上正本證明與原本無異。
不得上訴。
                                      書記官  何子傑
中    華    民    國    95    年    8     月    11    日
附錄：本案論罪科刑法條全文
中華民國刑法第284條第1項
因過失傷害人者，處六月以下有期徒刑、拘役或五百元以下罰金
，致重傷者，處一年以下有期徒刑、拘役或五百元以下罰金。


司法院資訊處製作；財團法人民間司法改革基金會備份。
